臺灣高等法院臺中分院刑事判決　　　　　　　　九十一年度交上易字第一五二七號
　　上　訴　人
　　即　被　告　丙○○
右上訴人因過失傷害案件，不服臺灣臺中地方法院九十一年度交易字第一七號中華民
國九十一年七月十六日第一審判決（起訴案號：臺灣臺中地方法院檢察署九十年度偵
字第二一九七一號），提起上訴，本院判決如左：
    主　  文
上訴駁回。
丙○○緩刑貳年。
    事　  實
一、丙○○係寶翔通運有限公司之司機，為從事駕駛業務之人。其於民國九十年六月
    二十九日晚上，駕駛上揭公司所有車牌號碼ＡＡ─三一六號營業大客車，沿臺中
    市○○○路由北往南方向行駛，於同日晚上十時三十五分許，途經臺中市○○○
    路（為閃光黃燈號誌）與東興路（為閃光紅燈號誌）丁字形交岔路口，欲左轉東
    興路時，原應注意車輛行駛時，駕駛人應注意車前狀況，隨時採取必要之安全措
    施，且應注意汽車行駛至交岔路口，其行進應遵守燈光號誌之指示，而號誌為閃
    光黃燈時，車輛應減速接近，注意安全，小心通過。而依當時情形，天氣晴朗，
    視距良好無障礙物，又無不能注意之情事，竟疏於注意，未注意車前狀況且未小
    心通過上開交岔路口，適同一時、地，有乙○○駕駛車牌號碼ＶＱＲ—一五六號
    輕機車，沿臺中市○○路由東往西方向行駛，欲在該路口左轉建國南路，亦應注
    意汽車行駛至交岔路口，其行進應遵守燈光號誌之指示，而號誌為閃光紅燈時，
    車輛應減速接近，先停止於交岔路口，讓幹道車優先通行後，認為安全時，方得
    續行，而依當時情形，又無不能注意之情事，竟疏於注意，未將車停止於交岔路
    口讓幹道車先行，而將機車伸越停止線後始暫停，由於雙方有上述之疏失，致丙
    ○○駕駛之營業大客車左轉時不慎撞及乙○○駕駛之機車，大客車左前輪並輾壓
    過乙○○之右足部，致乙○○受有右足部嚴重撕裂傷併第一、二、五腳趾外傷性
    截肢，皮膚組織缺失等傷害，迄目前為止其右腳踝背屈為零度（正常人約有二十
    五度），蹠屈為二十度（正常人應有四十至四十五度），呈現蹠屈攣縮步態不穩
    ，右踝關節組織主要機能喪失，右下肢機能永久障礙，無法因復健而回復之重大
    傷害。丙○○於肇事後，隨即報警處理，並於警員到達現場時，向警員陳述肇事
    經過自首犯罪，進而接受裁判。
二、案經乙○○訴由臺中市警察局第三分局報請臺灣臺中地方法院檢察署檢察官偵查
    起訴。
    理　  由
一、訊據上訴人即被告丙○○，對於右開時、地發生車禍肇事致告訴人乙○○受傷之
    犯罪事實，坦白供認，並自承其對於本件事故之發生有過失，核與告訴人乙○○
    於警、偵訊及原審指訴之情節大致相符，並有道路交通事故調查報告表乙紙、車
    籍作業系統查詢認可資料二紙、中山醫學大學附設醫院診斷證明書及私立中國醫
    藥學院附設醫院診斷證明書各一紙及照片四張附於偵查卷內可稽。按汽車行駛時
    ，駕駛人應注意車前狀況，並隨時採取必要之安全措施，且汽車行駛至交岔路口
    ，其行進、轉彎應遵守燈光號誌之指示，而號誌為閃光黃燈，表示「警告」，車
    輛應減速接近，注意安全，小心通過。道路交通安全規則第九十四條第三項、第
    一百零二條第一項第一款前段、道路交通標誌標線號誌設置規則第二一一條第一
    項第一款各定有明文。被告考領有駕駛執照，復為職業大客車駕駛人，據被告供
    明在卷，其駕車時，自應注意上述道路交通安全規定，且依道路交通事故調查報
    告表所載，肇事當時，天氣晴朗，視距良好無障礙物，又無不能注意之情形，詎
    被告竟疏未注意，以致肇事致告訴人乙○○受傷，被告確有過失乃甚為明確。至
    被告雖於本院審理時，辯稱被害人於晚上未開大燈，且於閃紅燈之情形下，並未
    減速而衝入伊車道，而擦撞伊車身，伊是剛好起步，車速並不太快，已盡相當之
    注意義務，被害人之過失責任應比伊重云云。查本件告訴人於上揭時地，駕駛輕
    機車左轉彎時，原應注意汽車行駛至交岔路口，其行進應遵守燈光號誌之指示，
    而號誌為閃光紅燈時，表示「停車再開」，車輛應減速接近，先停止於交岔路口
    ，讓幹道車優先通行後，認為安全時，方得續行，而依當時情形，並無不能注意
    之情事，告訴人竟疏於注意，未將其車停止於交岔路口讓右方幹道之被告車先行
    ，而將機車伸越停止線後始暫停，造成本件車禍事故之發生，告訴人亦有違反道
    路交通安全規則第一百零二條第一項第一款、道路交通標誌標線號誌設置規則第
    二一一條第一項第二款之規定，固有過失，惟此乃為本件車禍之共同原因，不能
    因告訴人之過失而解免被告之過失罪責，是被告抗辯告訴人亦有過失云云，只得
    為其量刑之斟酌而已，併此敘明。再者，有關本件肇事責任之鑑定，經原審送請
    臺灣省臺中市區車輛行車事故鑑定委員會鑑定結果，認「一、乙○○駕駛重（應
    係輕）機車行至閃紅號誌路口左轉彎時未注意讓右方幹道車先行，為肇事主因。
    二、丙○○駕駛營大客車行經閃黃號誌路口左轉彎時疏未減速小心行駛，為肇事
    次因。」有該委員會九十一年三月七日中市鑑字第九一○○七七號函附於原審卷
    內可參（見原審卷第十七、十八頁），嗣再經原審送請臺灣省車輛行車事故覆議
    鑑定委員會覆議結果，認「：：：依卷附跡證資料研議結論，照原鑑定意見，惟
    意見二、文詞改為丙○○夜晚駕駛營大客車，行經閃光黃燈號誌路口，未充分注
    意車前狀況且未減速注意安全小心通過，為肇事次因。」有該委員會九十一年六
    月十三日府覆議字第九一○七七七號函一紙附於原審卷內可考（見原審卷第三十
    五頁），核與本院認定結果相符，自堪採用，足見被告就本件事故之發生確有過
    失可堪認定。此外，本件被告過失駕駛行為，核與告訴人之受傷間，復具有相當
    因果關係關係。從而，本件事證明確，被告犯行堪以認定，應予依法論科。
二、至被告雖質疑告訴人所受傷害是否達重傷害之程度云云，惟按刑法第十條第四項
    第四款所謂毀敗一肢以上之機能，係指一肢以上之機能完全失其效用而言。本件
    告訴人乙○○因車禍受有右足部嚴重撕裂傷併第一、二、五腳趾外傷性截肢等傷
    害，其右腳踝關節無法前後轉動，單腳無法直立等情，業經原審當庭勘驗明確（
    見原審卷第四十四頁），又告訴人目前之病情，據慈愛綜合醫院函復：「目前告
    訴人踝關節受限程度如下：背屈為零度（正常人約有二十五度），蹠屈為二十度
    （正常人應有四十至四十五度），平常狀態下呈現蹠屈攣縮，故步態不穩，故右
    踝關節機能屬於機能障礙，可單腳站立，但不穩，由於膝及髖部正常，僅踝及足
    有障礙，故屬右下肢機能障礙（永久性），但非完全機能喪失，該右踝足機能已
    固定，無法經復健完全回復。」有該院九十一年十月四日慈愛醫送字第九一二四
    ○號函暨主治醫師回復單一紙附卷可參（見本院卷第三十一頁），再據私立中國
    醫藥學院附設醫院函復：「病人為右足蹠及足部軟組織撕脫傷併廣泛皮瓣壞死及
    第一、二、五趾截肢，：：：雖未達一下肢機能完全喪失，但走路會有跛行。」
    有該院九十一年十月三十日院歷字第九一一○三二五六號函一紙附卷可按。茲查
    告訴人之右足部嚴重撕裂傷併第一、二、五腳趾外傷性截肢，其五個腳趾有三個
    腳趾業經截肢，單腳站立顯然不穩而有困難，其踝及足部均有障礙，走路會有跛
    行，顯難自由行走並保持身體重心之平衡，雖其膝及髖部正常，但其右踝關節機
    能既受限背屈為零度，無法因復健而回復，顯然右踝關節組織主要機能業已完全
    喪失，不能回復而殘廢，殊不能謂非達於毀敗一肢機能之程度（最高法院六十二
    年度台上字第三四五四號判例參照）。核被告所為，係犯刑法第二百八十四條第
    二項後段之業務過失重傷害罪。公訴人認被告所為，係犯同條項前段之普通過失
    傷害罪，起訴法條尚有未洽，應予變更。又被告於肇事後即向警報案接受偵訊並
    向警員坦承肇事進而接受裁判，有警訊筆錄及道路交通事故調查報告表可按，其
    對於未發覺之罪自首而受裁判，應依刑法第六十二條前段之規定，減輕其刑。原
    審因而適用刑事訴訟法第二百九十九條第一項前段、第三百條、刑法第二百八十
    四條第二項後段、第六十二條前段、第四十一條第一項、罰金罰鍰提高標準條例
    第一條前段、第二條之規定，並審酌被告之過失程度、所生之危害、肇事後之態
    度及被害人因而受傷，亦同有過失等一切情狀，量處有期徒刑六月，並諭知易科
    罰金之折算標準，其認事用法核無違誤，量刑亦屬允當，上訴意旨猶執陳詞辯稱
    告訴人亦有過失云云，然此不能解免被告之刑責，故其上訴並無理由，應予駁回
    。惟查被告於本院審理中，已與告訴人達成調解，賠償告訴人所受損失新臺幣一
    百四十三萬五千九百元，據被告及告訴人之父程明色供明在卷，且有臺灣臺中地
    方法院調解筆錄一紙附卷可參，其於事發後已與告訴人達成調解，足見其尚有悔
    悟之意，本院審酌被告前未曾受有期徒刑以上刑之宣告，有臺灣高等法院被告全
    國前案紀錄表附卷可稽，念其因一時過失肇事，致罹刑章，事後已與告訴人達成
    調解，經此教訓後，當知所警惕，應無再犯之虞，因認對被告所宣告之刑，以暫
    不執行為適當，爰併宣告緩刑二年，以啟自新。
據上論斷，應依刑事訴訟法第三百六十八條，刑法第七十四條第一款，判決如主文。
本案經檢察官甲○○到庭執行職務。
中      華      民      國      九十一   年      十二     月     十     日
                                    臺灣高等法院臺中分院刑事第六庭
                                          審判長法  官  李  文  雄
                                                法  官  邱  顯  祥
                                    法  官  陳  秀  
右正本證明與原本無異。
不得上訴。
                                                書記官  黃  禎  祥
中      華      民      國      九十一   年      十二     月     十一   日
附錄本案論罪科刑法條全文：
刑法第二百八十四條第二項：
從事業務之人，因業務上之過失傷害人者，處一年以下有期徒刑、拘役或一千元以下
罰金。致重傷者，處三年以下有期徒刑、拘役或二千元以下罰金。
                                                                        Ｉ
